【裁判字號】    98,訴,2705
【裁判日期】    990324
【裁判案由】    政府採購法
【裁判全文】
臺北高等行政法院裁定
                                      98年度訴字第2705號
原      告  千通遊覽有限公司
代  表  人  甲○○
被      告  國立基隆高級海事職業學校
代  表  人  乙○○（校長）住同.
訴訟代理人  黃丁風  律師
            黃雅羚  律師
上列當事人間政府採購法事件，原告不服行政院公共工程委員會
中華民國98年10月13日訴0000000 號申訴審議判斷，提起行政訴
訟，本院裁定如下：
    主      文
原告之訴駁回。
訴訟費用由原告負擔。
    理      由
一、按提起撤銷訴訟，係以經過合法之訴願程序而請求撤銷違法
    之行政處分為要件，參照行政訴訟法第4 條第1 項規定甚明
    。若處分業經確定，自不許當事人復對之提起訴願（最高行
    政法院47年判字第15號判例參照），亦不得進而提起撤銷訴
    訟。其提起撤銷訴訟，即不備起訴要件，又不能補正，應依
    行政訴訟法第107 條第1 項第10款裁定駁回之。
二、次按「廠商對於機關辦理採購，認為違反法令或我國所締結
    之條約、協定（以下合稱法令），致損害其權利或利益者，
    得於下列期限內，以書面向招標機關提出異議：……三、對
    採購之過程、結果提出異議者，為接獲機關通知或機關公告
    之次日起10日。其過程或結果未經通知或公告者，為知悉或
    可得而知悉之次日起10日。但至遲不得逾決標日之次日起15
    日。」「申訴逾越法定期間或不合法定程式者，不予受理。
    但其情形可以補正者，應定期間命其補正；逾期不補正者，
    不予受理。」「審議判斷，視同訴願決定。」政府採購法第
    75條第1 項第3 款、第79條、第83條分別定有明文。又「廠
    商依本法第75條第1 項規定以書面向招標機關提出異議，應
    以中文書面載明下列事項，由廠商簽名或蓋章，提出於招標
    機關。……」「異議逾越法定期間者，應不予受理，並以書
    面通知提出異議之廠商。」復為同法施行細則第102 條第1
    項、第105 條所明定。從而，廠商對採購之過程或結果不服
    ，提出異議，除應於法定期間內提出外，並應以書面為之，
    此乃法定之程式。
三、本件原告參與招標機關即被告辦理之「98年租用學生交通車
    」採購案（下稱系爭採購案），因不服被告民國（下同）98
    年5 月8 日決標予訴外人藍星通運有限公司（下稱藍星公司
    ）之決標結果及採購過程，向被告提出異議，復不服被告98
    年6 月9 日基海總字第0980001650號函復異議逾期不予受理
    之異議處理結果，提出申訴，經行政院公共工程委員會審議
    判斷申訴駁回，遂提起本件行政訴訟，請求撤銷上開申訴審
    議判斷及異議處理結果。
四、經查，系爭採購案係於98年5 月8 日決標予藍星公司，被告
    於98年5 月18日公告決標結果，有決標紀錄、決標公告在卷
    可稽（見被證10、21）；又被告未將決標結果通知原告，原
    告係於98年5 月11日電詢被告始知悉上開決標決果，復為兩
    造所不爭之事實。本件被告雖未將決標結果通知原告，惟既
    經公告，則依前揭政府採購法第75條第1 項第3 款規定，原
    告對採購過程或結果如有不服，自應於被告公告之次日即98
    年5 月19日起10日內，亦即於98年6 月1 日前（原期間之末
    日98年5 月28日為端午節，29日彈性調整不上班，30、31日
    為星期六、星期日），以書面向被告提出異議，始為合法。
    惟被告係於98年6 月3 日始收受原告以同1 信封同時寄送之
    98年5 月19日千字第003 號函及98年6 月2 日千字第004 號
    函，表示對系爭採購之過程及開標結果有意見，有被告提出
    之原告上開2 函及信封在卷可考（見被證18），足認原告異
    議確已逾期。原告雖主張其於98年5 月19日即攜異議函（即
    98年5 月19日千字第003 號函）向被告代表人即校長乙○○
    詢以未決標予其之理由，然原告自陳該異議函係放在桌上，
    校長未看，也未收受；而被告則否認原告有於該日提出申訴
    函給校長看，原告就該事實亦未舉證以實其說（見本院卷第
    76、77頁），尚難認原告已於當日以書面向被告提出異議，
    縱令原告當時曾「口頭」提出異議，然此與異議應以書面為
    之法定程式亦有不符，不生其效力，併此敘明。
五、綜上所述，原告遲至98年6 月3 日始以書面向被告提出異議
    ，顯已逾期，被告以原告異議逾期不予受理，申訴審議判斷
    予以維持而駁回原告申訴，均無不合。依首揭說明，原告對
    系爭採購過程及結果之異議既不合法，並經審議判斷駁回其
    申訴，原告提起本件行政訴訟，即屬不備起訴要件，依其情
    形又無從補正，自應駁回。
六、依行政訴訟法第104 條、民事訴訟法第95條、第78條，裁定
    如主文
中    華    民    國    99    年     3    月   24     日
            臺北高等行政法院第五庭
                              審判長法  官  黃  清  光
                                    法  官  周  玫  芳
                                    法  官  程  怡  怡
上為正本係照原本作成。
如不服本裁定，應於送達後10日內向本院提出抗告狀（須按他造
人數附繕本）。
中    華    民    國    99    年     3    月   25     日
                                    書記官  張  正  清


司法院資訊處製作；財團法人民間司法改革基金會備份。
